臺灣屏東地方法院刑事判決　　　　　　　 96年度訴字第966號
公　訴　人　臺灣屏東地方法院檢察署檢察官
被　　　告　甲○○
上列被告因誣告等案件，經檢察官提起公訴及追加起訴（95年度
偵字第4497號），被告於準備程序中就被訴事實為有罪之陳述，
本院合議庭裁定由受命法官獨任改依簡式審判程序審理，並判決
如下：
    主  文
甲○○意圖為自己不法之所有，以恐嚇使人將本人之物交付，未
遂，處有期徒刑伍月。又意圖他人受刑事處分，向該管公務員誣
告，處有期徒刑肆月。應執行有期徒刑柒月。
    事  實
一、甲○○為清償先前購買毒品之欠款，竟基於恐嚇取財之犯意
    ，意圖為自己不法之所有，於民國96年7 月3 日10時許，先
    將其子黃煒哲載往不知情之友人陳東和位於屏東縣長治鄉○○路182 號住處，請陳東和代為照顧黃煒哲，並於同日上午
    返家後向其母親丙○○恫嚇稱：因與綽號阿豐之男子有債務
    糾紛，阿豐於同日10時30分許，在屏東縣長治鄉○○路27號
    前，夥同不知名之男子3 、4 人擄走黃煒哲，並勒贖新臺幣
    （下同）1 萬元等語，藉此欲向丙○○騙取1 萬元。並於同
    日14時45分許，至屏東縣警察局屏東分局德協派出所，明知
    乙○○並未有上述之擄人勒贖犯行，竟又意圖使不知情之乙○○受刑事追訴之處分，而向該所警員陳正賢誣告乙○○有
    上述擄人勒贖之犯行，致使警察開始調查。嗣於同日19時30
    分許，因陳東和將黃煒哲載回甲○○住處時，為警攔查查獲
    ，而知悉上情，且未取得向曾蘭鈴恐嚇索取之1 萬元。
二、案經屏東縣警察局屏東分局報告臺灣屏東地方法院檢察署檢
    察官偵查起訴。
    理  由
一、本案被告所犯誣告及恐嚇取財案件，並非法定刑為死刑、無
    期徒刑或最輕本刑3 年以上有期徒刑之罪，亦非高等法院管
    轄第一審之案件，而被告於本院準備程序中就被訴事實為有
    罪之陳述，本院合議庭乃裁定由受命法官獨任進行簡式審判
    程序。又簡式審判程序之證據調查，依刑事訴訟法第273 條
    之2 規定，不受同法第159 條第1 項審判外陳述排除之限制
    ，再被告對於卷內之各項證據，亦不爭執證據能力，故卷內
    所列之各項證據，自得作為證據，先予敘明。
二、上開犯罪事實，業據被告於警詢、偵查中及本院準備程序、
    審理中坦承不諱，核與證人陳東和、黃煒哲、乙○○於偵查
    中結證之情節相符，並有被告於屏東縣警察局屏東分局德協
    派出所製作之筆錄、屏東縣警察局屏東分局德協派出所受理
    刑事案件報案三聯單及受理各類案件紀錄表各1 份附卷可稽
    ，足證被告之自白與事實相符，犯行明確，應依法論科。
三、核被告基於恐嚇取財之犯意，意圖為自己不法之所有，向其
    母親丙○○恫嚇稱：其子黃煒哲遭綽號阿豐之男子夥同不知
    名之男子3 、4 人擄走，並勒贖1 萬元等語，藉此欲向丙○○騙取1 萬元之行為，係犯刑法第346 條第3 項、第1 項之
    恐嚇取財罪之未遂犯。被告已經著手恐嚇取財犯行之實行，
    而未及恐嚇取得被害人丙○○之贖款，即為警察查獲，為未
    遂犯，爰依刑法第25條第2 項後段之規定減輕其刑。又被告
    意圖使不知情之乙○○受刑事追訴之處分，而向該所警員陳
    正賢誣告乙○○有上述擄人勒贖之犯行，則係犯，係犯刑法
    第169 條第1 項之誣告罪。按犯刑法第169 條第1 項之罪，
    於其所誣告之案件裁判確定前自白者，減輕或免除其刑，為
    同法第172 條所明定。查被告誣告乙○○犯擄人勒贖犯行後
    ，已於警詢、偵查中自白誣告犯行，且本院審理時，被告亦
    均自白坦承其犯罪，核與上揭規定所稱「於其所誣告之案件
    裁判確定前自白者」之要件相符，自應依法減輕其刑。又被
    告所犯上開2 罪，犯意各別，被害法益不同，犯罪構成要件
    不同，應分論併罰。爰審酌被告未曾受有期徒刑之宣告，有
    臺灣高等法院被告前案紀錄表在卷可稽，其素行尚可，被告
    為清償先前購買毒品之欠款，竟以虛構之擄人勒贖事實，向
    其母親恐嚇取財，並向警察誣告他人犯擄人勒贖犯行，實有
    不該，惟考量其恐嚇取財之目的，係在向其母親騙取金錢，
    並未使用任何暴力手段，方法單純，且犯罪後又始終坦承犯
    行，犯後態度尚可等一切情狀，分別量處如主文所示之刑，
    並定其應執行刑。
據上論斷，應依刑事訴訟法第273 條之1 第1 項、第299 條第1
項前段，刑法第169 條第1 項、第172 條、第346 條第3 項、第
1 項、第25條第2 項、第51條第5 款，判決如主文。
本案經檢察官李賜隆到庭執行職務。
中　　華　　民　　國　　96　　年　　10　　月　　23　　日
                  刑事第四庭    法  官  王炳人
以上正本證明與原本無異。
如不服本判決應於收受本判決送達後十日內向本院提出上訴書狀，
其未敘述上訴理由者，並得於提起上訴後十日內向本院補提理由
書狀（均須按他造當事人之人數附繕本）「切勿逕送上級法院」
中　　華　　民　　國　　96　　年　　10　　月　　24　　日
                                書記官  潘豐益
附錄本判決論罪科刑法條全文
 中華民國刑法第169條第1項
（誣告罪）
意圖他人受刑事或懲戒處分，向該管公務員誣告者，處 7 年以
下有期徒刑。
中華民國刑法第346條第3項
（單純恐嚇罪）
意圖為自己或第三人不法之所有，以恐嚇使人將本人或第三人之
物交付者，處6 月以上5 年以下有期徒刑，得併科1 千元以下罰
金。
以前項方法得財產上不法之利益，或使第三人得之者，亦同。
前二項之未遂犯罰之。
